臺灣彰化地方法院彰化簡易庭民事判決
111年度彰簡字第432號
原      告  陳桂敏  
被      告  鄭貴煌  
訴訟代理人  郭至宮  
            黃恆嘉  
上列當事人間請求損害賠償事件，經本院刑事庭裁定移送前來(1
11年度交簡附民字第53號)，本院於民國111年9月27日言詞辯論
終結，判決如下：
    主  文
被告應給付原告新臺幣214,635元，及自民國111年5月19日起至
清償日止，按週年利率百分之5計算之利息。
原告其餘之訴駁回。
訴訟費用新臺幣1,000元，由被告負擔其中新臺幣592元，餘由原
告負擔。
本判決原告勝訴部分得假執行。但被告如以新臺幣214,635元為
原告預供擔保後，得免為假執行。
原告其餘假執行之聲請駁回。 
    事實及理由
一、訴狀送達後，原告不得將原訴變更或追加他訴，但擴張或減
    縮應受判決事項之聲明者，不在此限；又該規定於簡易訴訟
    程序亦有適用，民事訴訟法第255條第1項但書第3款、第436
    條第2項分別定有明文。本件原告原起訴聲明係請求被告應
    給付原告新臺幣(下同)1,301,113元及法定利息。嗣於民國1
    11年7月12日以書狀變更聲明為被告應給付原告1,305,148元
    及法定利息(見本院卷第31頁)，核其主張屬擴張應受判決事
    項之聲明，與上開規定相符，應予准許。
二、原告主張：被告於109年8月2日凌晨0時6分許，駕駛車牌號
    碼0000-00號自用小客車(下稱肇事車輛)，沿彰化縣和美鎮
    環河街由東往西方向行駛，行經該路段與渭南路之交岔路口
    時，遇閃黃燈號誌，竟疏未減速慢行且未充分注意車前狀況
    ，貿行直行，適有原告騎乘車牌號碼000-000號普通重型機
    車(下稱系爭車輛)，沿和美鎮渭南路由北往南行駛，行經行
    向號誌為閃紅燈號誌之上開交岔路口，因閃煞不及而與肇事
    車輛發生碰撞，致原告受有左側近遠端脛腓骨開放性骨折併
    脫臼、韌帶斷裂等傷害(下稱系爭傷害)。被告涉犯上開過失
    傷害行為，經本院刑事庭以111年度交簡字第980號判決處有
    期徒刑2月確定在案(下稱系爭刑案)。本件原告因被告過失
    行為受有下列損害：①薪資損失280,224元。②專人照顧費180
    ,000元。③醫藥費240,924元。④交通費4,000元。⑤精神慰撫
    金600,000元，合計1,305,148元，爰依侵權行為之法律關係
    提起本件訴訟等語。並聲明：㈠被告應給付原告1,305,148元
    ，及自刑事附帶民事起訴狀繕本送達翌日起至清償日止，按
    週年利率5%計算之利息。㈡願供擔保，請准宣告假執行。　
三、被告則以：被告對系爭刑案認定之事實沒有意見，雖有心補
    償，惟原告未提供明細單據供核算，雙方認知差距太大，致
    未能達成和解。對原告所請求醫藥費、交通費用部分，若有
    收據就無意見；薪資損失部分，需要原告提供損失證明；專
    人照顧費用部分，應該以一日強制汽車責任險給付之看護費
    每日1,200元計算；精神慰撫金請求金額過高等語。並聲明
    ：㈠原告之訴駁回。㈡若不利判決，願供擔保請准予宣告免於
    假執行。
四、本院之判斷：
  ㈠原告主張上開發生車禍之過程及原告所受之傷勢等事實，提
    出訴外人彰化基督教醫療財團法人彰化基督教醫院(下稱彰
    基醫院)診斷證明書、住院收據、住院健保費用證明等為證
    ，復經本院調取系爭刑案卷宗核閱無訛，亦有該案刑事判決
    在卷可稽，且為被告所不爭執，堪信為真實。
  ㈡因故意或過失不法侵害他人之權利者，負損害賠償責任；汽
    車、機車或其他非依軌道行駛之動力車輛，在使用中加損害
    於他人者，駕駛人應賠償因此所生之損害。但於防止損害之
    發生，已盡相當之注意者，不在此限；不法侵害他人之身體
    或健康者，對於被害人因此喪失或減少勞動能力，或增加生
    活上之需要時，應負損害賠償責任；不法侵害他人之身體、
    健康、名譽、自由、信用、隱私、貞操，或不法侵害其他人
    格法益而情節重大者，被害人雖非財產上之損害，亦得請求
    賠償相當之金額，民法第184條第1項前段、第191條之2、第
    193條第1項、第195條第1項前段分別定有明文。又汽車行駛
    時，駕駛人應注意車前狀況及兩車並行之間隔，並隨時採取
    必要之安全措施，不得在道路上蛇行，或以其他危險方式駕
    車；汽車行駛至交岔路口，其行進、轉彎，應遵守燈光號誌
    ；閃光黃燈表示「警告」，車輛應減速接近，注意安全，小
    心通過；閃光紅燈表示「停車再開」，車輛應減速接近，先
    停止於交岔路口前，讓幹道車優先通過後認為安全時，方得
    續行；特種閃光號誌設於交岔路口者，其設置方式與行車管
    制號誌同，幹道應設置閃光黃燈，支道應設置閃光紅燈，道
    路交通安全規則第94條第3項、第102條第1項第1款、道路交
    通標誌標線號誌設置規則第211條第1項第1、2款、第224條
    第3款前段分別定有明文。查被告於上揭時、地駕駛肇事車
    輛，行經行向號誌為閃光黃燈之系爭交岔路口，未遵守上開
    交通規則而先減速接近，注意安全，小心通過，且未注意車
    前狀況，即貿然進入系爭交岔路口，致與行經行向號誌為閃
    光紅燈由原告所騎乘之系爭車輛發生碰撞，造成原告人車倒
    地受有系爭傷害等情，有交通事故資料、現場圖、調查報告
    表、談話紀錄表、調查筆錄、事故照片等資料在卷可參，並
    送經交通部公路總局臺中區監理所彰化縣區車輛行車事故鑑
    定會(下稱臺中區行車事故鑑定會)鑑定，結果亦與本院認定
    結果相符，此觀彰化縣區0000000案鑑定意見書(下稱系爭鑑
    定書，見系爭刑案偵卷第85至89頁)自明，是被告之行為與
    原告所受傷害有相當因果關係，被告復未舉證證明其就防止
    損害發生已盡相當之注意，自應就不法侵害原告之身體、健
    康及財物損失負賠償責任，則原告請求被告賠償其所受損失
    ，即屬有據。
  ㈢原告所得請求被告賠償之金額，審核如下：　
    1.薪資損失部分：
      原告主張其因本件車禍受傷有7個月不能工作，以受傷前2
      個月之平均工資40,032元計算，共計損失280,224元等語
      ，並據提出彰基醫院診斷證明書、三永紡織公司出具之從
      業人員請假單、個人薪資明細表等為證。參彰基醫院診斷
      書記載「患者因左側近遠端脛腓骨開放性骨折併脫臼、韌
      帶斷裂等傷害，於0000-00-00 00:20:24至0000-00-00 00
      :45:48住院檢查及治療共16日…，0000-0-00行骨內固定、
      鋼釘鋼板固定手術，需專人照顧3個月…」等語，可認原告
      因系爭交通事故受有系爭傷害，於受傷後住院期間(自111
      年8月2日起至同年月17日)及需專人照顧3個月期間無法工
      作為真；至於原告主張超過上開3個月又16日休養之薪資
      損失，雖提出109年三永紡織公司從業人員請假單為證，
      然未提出醫囑證明其傷勢仍需再休養4個月之依據，原告
      復未提出其他證據證明有延長休養期間之必要性，是原告
      請求被告負擔自己請假休養期間所生之薪資損失，自難准
      許。另原告任職於三永紡織公司，又原告於109年間稅務
      電子閘門所得明細資料顯示原告該年度薪資所得共計334,
      601元(見本院卷第57頁)，扣除8月2日以後原告因傷請假
      部分，以7個月又2日(共214日)計算其平均日薪為1,564元
      【計算式：334,601元÷214日＝1,564元，元以下四捨五入
      】，是原告得請求之不能工作損失為165,784元(計算式：
      1,564元×(16日＋90日)＝165,784元)，為有理由，應予准許
      ；逾此部分之請求，尚乏依據，不應准許。
　　2.專人照顧費部分：
　　　原告主張其因本件車禍受有系爭傷勢，須專人照顧3個月
      ，以每日2,000元計算，請求專人照顧費共180,000元等情
      ，並提出彰基醫院診斷書為證。查彰基醫院診斷書記載「
      需專人照顧3個月」，堪認原告因系爭傷害需專人照顧3個
      月為真。又強制汽車責任保險給付看護費用之標準雖不分
      全、半日均以1,200元計算，惟強制汽車責任保險之給付
      係為使汽車交通事故所致傷害或死亡之受害人，得以迅速
      獲得基本保障，並維護交通安全所為之立法，其給付項目
      之等級、金額及審核事項之標準，依強制汽車責任保險法
      第27條第2項規定，由主管機關會同中央交通主管機關視
      社會及經濟實際情形而統一訂定，旨在迅速填補被害人之
      損害，並非每位需看護之人，僅能以該最低標準所訂定之
      金額聘請看護，而應依社會一般看護工之工資為計算損害
      之標準。又親屬代為照顧原告之起居，固係基於親情，但
      親屬看護所付出之勞力並非不能評價為金錢，雖因二者身
      分關係而免除被害人之支付義務，惟此種基於身分關係之
      恩惠，自不能加惠於加害人，故由親屬看護時雖無現實看
      護費之支付，仍應認原告受有相當於看護費之損害，得向
      侵權行為人請求賠償，始符公平原則。本件原告雖未提出
      該段期間支出看護費用之證明，而係由其家人照顧，仍得
      請求相當於看護費用之損害賠償，則原告主張每日專人照
      顧費用以2,000元計算，並未高於一般常情，尚屬合理。
      從而，原告請求被告給付3個月之專人照顧費180,000元(
      計算式：2,000元×90日＝180,000元)，為有理由，應予准
      許。
　　3.醫藥費部分：　
　　　原告主張因被告之過失行為受有系爭傷害，因而支出醫藥
      費用共計240,924元等情，提出彰基醫院住院收據、住院
      健保費用證明等為證，被告對此並未爭執。然據原告提出
      彰基醫院之醫療收據可知，原告實際支出之自負額為137,
      053元，健保給付金額為103,871元，是原告對於健保局支
      付之103,871元部分，實際上並未受有該部分支出之損害
      。又損害賠償，除法律另有規定或契約另有訂定外，應以
      填補債權人所受損害及所失利益為限，民法第216條第1項
      規定甚明。故損害賠償之範圍，應以被害人實際所受之損
      害為衡，若無損害即無賠償之可言，自不得請求損害賠償
      。又一般民眾與中央健康保險局所訂立之全民健康保險契
      約，雖係以被保險人身體完整不受侵害為其保護內容而有
      人身保險之色彩，惟究其投保目的，乃在補償被保險人因
      治療疾病所產生之費用，即在填補被保險人之具體損失，
      致兼有財產保險之性質，故仍應有保險法「禁止不當得利
      原則」之適用。從而，倘全民健康保險之被保險人之醫療
      費用係經中央健康保險局支付者，基於被保險人不得因疾
      病受治療而獲取不當利益之理，其自不得再向侵權行為人
      請求該部分之費用，而僅得就其自負額部分為主張，是依
      上揭說明，原告得請求被告賠償者，自僅限於其受有實際
      損害即自負額137,053元，為有理由，應予准許；逾此部
      分之請求，不應准許。
　　4.交通費部分：　
　　⑴當事人已證明受有損害而不能證明其數額或證明顯有重大
      困難者，法院應審酌一切情況，依所得心證定其數額，民
      事訴訟法第222條第2項定有明文。因此，損害賠償之訴，
      原告已證明受有損害，有客觀上不能證明其數額或證明顯
      有重大困難之情事時，如仍強令原告舉證證明損害數額，
      非惟過苛，亦不符訴訟經濟之原則，於此種情形，法院應
      審酌一切情況，依所得心證定其數額，以求公平。
  　⑵原告主張其因本件事故受傷，自系爭事故發生後，須至醫
      院接受治療，係乘坐計程車或由家人接送，相當於受有共
      計4,000元之損害等情，並提出診斷證明書為證。本院審
      酌原告因本件事故受有系爭傷害，無可能期待原告於上開
      治療休養期間自行駕車就醫，亦無從苛求原告搭乘大眾運
      輸工具，忍受候車、換車之苦，並步行往來於車站與目的
      地間，是足以認定原告於上開期間有搭乘計程車往來醫院
      診療及復健之必要，是原告就診既與系爭事故相關，原告
      自得請求被告支付此部分就醫交通費用，又此一費用係因
      被告之侵權行為致原告增加生活上之需要，其間存有相當
      因果關係。本院審酌原告因系爭傷害需藉由計程車接送或
      因家人接送所付出之油費、耗材、時間等一切相關成本費
      用後，認原告主張以每次往返250元作為就醫交通費用損
      害之計算基準方式尚屬有據，又依原告所提診斷證書記載
      ，是原告請求109年8月17日出院返家、及同年月24日、9
      月2日、9日、10月7日、11月4日、12月2日、30日至彰基
      醫院就診，合計共15次之來回就醫交通費3,750元(計算式
      ：250元×15次＝3,750元)，經核屬其因系爭傷害所增加之
      必要花費，是原告此部分請求為有理由，應予准許；逾此
      部分之請求，尚乏依據，不應准許。
　　5.精神慰撫金部分：　
　　　人格權受侵害時，以法律有特別規定者為限，得請求損害
      賠償或慰撫金，民法第18條第2項定有明文。其次，不法
      侵害他人人格權，被害人受有非財產上損害，請求加害人
      賠償相當金額慰撫金時，法院對於慰撫金之量定，應斟酌
      實際加害情形，所造成影響、被害人痛苦之程度、兩造之
      身分地位、經濟情形及其他各種狀況，以核定相當之數額
      （最高法院47年度台上字第1221號、51年度台上字223號
      判決意旨參照）。本院審酌原告因被告上開行為，受有系
      爭傷害，其精神上自受有相當之痛苦，並參酌兩造之身分
      、教育程度、經濟狀況、本件事發原因、經過、被告侵權
      行為情節及原告所受之傷害程度等一切情況，認原告請求
      被告賠償精神慰撫金60萬元，尚屬過高，應以5萬元方屬
      適當。
　　6.綜上，本件原告得請求被告賠償之金額為536,587元【計
      算式：165,784元＋180,000元＋137,053元＋3,750元＋50,000
      元＝536,587元】。
    ㈣損害之發生或擴大，被害人與有過失者，法院得減輕賠償
      金額或免除之，民法第217條第1項定有明文。本件事故之
      發生，被告固有如前揭所述之過失，惟原告騎乘系爭車輛
      行經行向號誌為閃光紅燈之交岔路口，未減速接近，先停
      止於交岔路口前，讓幹道車先通行，仍貿然進入系爭之交
      岔路口，為肇事主因，對於本件事故之發生，亦與有過失
      ，經臺中區行車事故鑑定會鑑定在案，鑑定結果亦同此認
      定。是本院綜合審酌本件事故發生緣由，再審酌雙方之過
      失情節比例一切情狀後，認被告應負擔40%之過失責任，
      原告應負擔60%之過失責任，並依此比例酌減被告之賠償
      責任。從而，原告得請求被告賠償之金額應為214,635元
      【計算式：536,587元×40%＝214,635元，元以下四捨五入
      】。　　　　　
    ㈤本件原告請求被告賠償上開費用，係以支付金錢為標的，
      且無確定給付期限，是原告就上揭所得請求之金額，請求
      自起訴狀繕本送達被告翌日即111年5月19日(見系爭刑案
      卷第59頁)起至清償日止，按週年利率5%計算之利息，合
      於民法第229條第2項、第233條第1項前段及第203條規定
      ，併應准許。
五、綜上所述，原告依侵權行為之法律關係，請求被告給付原告
    214,635元，及自起訴狀繕本送達被告翌日即111年5月19日
    起至清償日止，按週年利率5%計算之利息，為有理由，應予
    准許；逾此部分之請求，則無理由，應予駁回。
六、本件事證已臻明確，兩造其餘攻擊防禦方法及所提證據，核
    與判決結果無影響，毋庸逐一論述，併此敘明。　
七、本件原告勝訴部分，係就民事訴訟法第427條訴訟適用簡易
    程序所為被告敗訴之判決，依同法第389條第1項第3款規定
    ，應依職權宣告假執行，並依同法第392條第2項規定，依職
    權宣告被告如預供相當擔保，得免為假執行。又原告就勝訴
    部分所為宣告假執行之聲請，僅在促使法院為此職權之行使
    ，本院自不受其拘束，仍應逕依職權宣告假執行，惟此部分
    聲請既已依職權宣告，無再命原告提供擔保之必要，此部分
    不另為准駁之諭知。至於原告敗訴部分所為假執行之聲請，
    因訴之駁回而失其依據，併應駁回。
八、本件係刑事附帶民事訴訟，由本院刑事庭移送前來，依刑事
    訴訟法第504條第2項之規定，原免納裁判費，然原告訴訟中
    因擴張聲明，補繳裁判費1,000元，本院依據兩造勝敗比例
    ，酌定如主文第3項所示。
九、訴訟費用負擔之依據：民事訴訟法第79條。　　　
中　　華　　民　　國　　111 　年　　10　　月　　18　　日
                  臺灣彰化地方法院彰化簡易庭
                      法  官  范嘉紋
以上正本係照原本作成。　　　　　　　　　　　
對本判決上訴，須於判決送達後20日內向本院提出上訴狀(須附
繕本)。如委任律師提起上訴者，應一併繳納上訴審裁判費。
中　　華　　民　　國　　111 　年　　10　　月　　18　　日
　　　　　　　　　　　書記官  顏麗芸